【裁判字號】    99,再易,8
【裁判日期】    990723
【裁判案由】    聲請再審
【裁判全文】
臺灣彰化地方法院民事裁定               99年度再易字第8號
聲  請  人  甲○○
相  對  人  彰化縣護林協會
法定代理人  乙○○
上列當事人間請求再審之訴事件，聲請人對於民國99年5 月17日
本院99年度再易字第6 號確定裁定聲請再審，本院裁定如下：
    主    文
聲請駁回。
聲請費用新臺幣壹仟伍百元由聲請人負擔。
    理    由
一、聲請意旨略以：聲請人前以本院97 年度彰簡字第145號、97
    年度簡上字第86號確認租賃關係存在事件之判決，誤認定84
    年度歲入歲出決算書之支出，違背證據法則，及未採用彰化
    縣政府府農育字第0950139038號函文等固有之證據，足以影
    響判決之結果，符合民事訴訟法第496 條第1 項第1 、2 、
    9 款、第13款及同法第497 條、第277 條之再審規定，對相
    對人提起再審之訴，經本院以99年度再易字第6 號裁定駁回
    在案。然依民事訴訟法第500 條第2 項之規定，自判決確定
    時起算，5 年內依法提起再審者，均屬適法，本院99年度再
    易字第6 號裁定，以聲請人未於收受本院97年度簡上字第86
    號判決起30日內提起再審，及聲請人並未舉證再審理由發生
    或知悉在後之情事為由，駁回聲請人之再審起訴，顯有民事
    訴訟法第468 條不適用法規之違法，及同法第469 條不備理
    由之違法。另聲請人於99年度再易字第6 號之起訴狀內，已
    就符合再審事由之相關證據說明、文件，備齊於99年度再易
    字第6 號之卷宗內，故99年度再易字第6 號裁定以再審之訴
    逾得提起再審之不變期間為由，駁回聲請人之訴，乃違反民
    事訴訟法第496 條第1 項第1 款、第2 款、第9 款、第13款
    、第497 條、第277 條之規定。綜上，原審法院所為不當之
    違法裁定，應予廢棄等語。
二、經查：
（一）本院97年度簡上字第86號確認租賃關係存在事件第二審判
      決，於民國（下同）97年8 月26日判決後，因不得上訴，
      已於同日確定，判決書並於97年8 月28日送達聲請人，有
      本院送達證書及判決書附於原審卷內可憑，此經本院依職
      權調取該卷宗查閱屬實，是聲請人遲至99年4 月13日始向
      本院提起99年度再易字第6 號之再審訴訟，若無再審理由
      發生或知悉在後之情事，依民事訴訟法第500 條第1 項之
      規定：「再審之訴，應於30日之不變期間內提起。前項期
      間，自判決確定時起算，判決於送達前確定者，自送達時
      起算；其再審之理由發生或知悉在後者，均自知悉時起算
      。」，即難認其已遵守前揭得提起再審之訴之不變期間。
（二）聲請人雖主張有再審理由發生或知悉在後之情事，惟：１
      、「84年度歲入歲出決算書」於本院97年度簡上字第86號
      確認租賃關係存在事件中即已提出，此業據本院調閱97年
      度簡上字第86號全卷核閱屬實；又２、臺中高等行政法院
      97年度訴字第519 號事業收益費事件係於98年5 月7 日判
      決駁回聲請人之訴，聲請人提起上訴，復經最高行政法院
      於98年8 月13日以98年度裁字第2009號裁定駁回上訴，該
      裁定已於98年8 月27日送達聲請人，有送達證書及上開裁
      定附於最高行政法院98年度裁字第2009卷內，經本院99年
      度再易字第6 號案件調閱查明無誤，是聲請人遲至99 年4
      月13日始提出本院99年度再易字第6 號再審訴訟，顯已逾
      應於再審理由發生或知悉後30日之不變期間內提起再審訴
      訟之規定。此外，聲請人復未舉證證明其另有何再審知悉
      在後之情事，故自無從認其已於民事訴訟法第500 條第1
      、2 項之不變期間內合法提起再審。
（三）聲請人雖稱：其依民事訴訟法第500 條第2 項之規定，自
      97年度簡上字第86號判決確定時起算，5 年內依法提起再
      審，乃屬適法云云，然民事訴訟法第500 條第2 項之規定
      ，實係於符合同條第1 項規定之前提下，對提起再審之期
      間所為之進一步限制與規範，即倘欲提起再審之訴，必須
      先符合民事訴訟法第500 條第1 項「判決確定時起算30日
      內」，或「判決於送達前確定者，自送達時起算30日內」
      ，或「再審之理由發生或知悉在後者，均自知悉時起算30
      日內」之不變期間，且符合同條第2 項「判決確定後未逾
      5 年」之要件，始得提起之。前項期間，自判決確定時起
      算，判決於送達前確定者，自送達時起算；其再審之理由
      發生或知悉在後者，均自知悉時起算。本件聲請人雖係於
      本院97年度簡上字第86號判決確定時起算5 年內提起再審
      ，然已逾民事訴訟法第500 條第1 項之不變期間，故於法
      仍有未合，本院99年度再易字第6 號所為之駁回再審裁定
      ，應屬妥適，並無聲請人所指符合民事訴訟法第468 條、
      第469 條再審事由之情事。
（四）按再審之訴不合法者，法院應以裁定駁回之，民事訴訟法
      第502 條第1 項定有明文，前開條文依同法第507 條之規
      定，於對確定之裁定聲請再審時，亦有準用。再按，對於
      確定裁定聲請再審，依民事訴訟法第507 條準用同法第50
      1 條第1 項第4 款之規定，須表明再審理由及關於再審理
      由並遵守不變期間之證據。所謂表明再審理由，必須指明
      確定裁定有如何合於法定再審事由之具體情事始為相當，
      倘僅泛言有何條款之再審事由，而無具體情事者，仍難謂
      已合法表明再審事由，其聲請即屬不合法，且無庸命其補
      正，即得逕行駁回之（最高法院64年臺聲字第76號、70年
      臺再字第35號判例可資參照）。聲請人雖復指稱：本院99
      年度再易字第6 號裁定違反民事訴訟法第496 條第1 項第
      1 款、第2 款、第9 款、第13款、第497 條、第277 條之
      規定等語，然聲請人於本件訴訟中，自始未指明本院99年
      度再易字第6 號裁定有何合於上揭法定再審理由之具體情
      事，僅泛言指摘本院99年度再易字第6 號裁定有前開之法
      定再審理由，即屬未合法表明再審事由，並無合於再審之
      具體情事，揆諸前揭說明，洵難謂已合法表明再審理由。
      從而，本件聲請再審，於法殊屬未合，應予駁回。
三、依民事訴訟法第436 條之32第4 項、第507 條、第502 條第
    1 項、第95條、第78條，裁定如主文。
中    華    民    國    99    年    7    月    23     日
                  民事第三庭    審判長法  官  洪榮謙
                                      法  官  尚安雅
                                      法  官  林秉暉
以上正本係照原本作成。
如不服本裁定，應於裁定送達後10日內，以書狀向本院提出抗告
。
中    華    民    國    99    年    7     月    23    日
                                      書記官  廖春慧

司法院資訊處製作；財團法人民間司法改革基金會備份。
